【裁判字號】    98,簡抗,7
【裁判日期】    981210
【裁判案由】    聲請抗告
【裁判全文】
臺灣臺中地方法院刑事裁定               98年度簡抗字第7號
抗  告  人
即受判決人  甲○○
上列抗告人即受判決人因詐欺案件聲請再審，不服本院中華民國
98年10月12日98年度聲再字第39號第一審裁定，提起抗告，本院
管轄之第二審合議庭裁定如下：
    主  文
抗告駁回。
    理  由
一、抗告人於原審法院聲請再審意旨略以：抗告人當初係因急於
    應徵工作，始被設計受騙，陷於錯誤，而交付帳戶之存摺、
    金融卡，抗告人並未與詐騙集團有何犯意聯絡或行為分擔之
    共同詐欺犯行，純係因經驗不足，遭有心設計之詐騙集團詐
    騙，實不應再科予刑責。又抗告人因已搬離臺中市○○路○
    段57號9 樓之2 ，現居住於臺中市○○路○ 段89巷1 弄64號
    ，致未收到本院97年度中簡字第3970號刑事簡易判決，無法
    於法定期間內上訴，而遭上開案件判處拘役55日確定。另抗
    告人業已提出臺灣臺中地方法院檢察署檢察官98年度偵字第
    1594號不起訴處分書，該不起訴處分書認定抗告人與吳勇範
    均係在急於找工作之情況下，遭同一詐騙集團以不同之登報
    內容所騙。抗告人並無犯罪之動機、目的及方法，僅為找工
    作致受騙，絕非幫助犯，遭判刑實屬冤枉。茲因該幫助詐騙
    集團開立門號、蒐集人頭帳戶之犯罪行為人葉文福業已查獲
    到案，為此，爰聲請再審。
二、抗告意旨略以：詐騙集團為蒐集人頭帳戶，利用報紙廣告欺
    騙急於找工作之抗告人，錄用後要求交付帳戶之存摺與提款
    卡，並說明此為工作所需要，抗告人實無幫助詐欺犯意。本
    院僅以報紙廣告上所留之0000-000000 號行動電話查詢通聯
    紀錄，卻未查詢抗告人於97年5 月22日前後因急於找工作，
    所使用之0000-000000 號行動電話之通聯紀錄，使抗告人蒙
    受冤屈，爰提起抗告云云。
三、按有罪之判決確定後，因發現確實之新證據，足認受有罪判
    決之人應受無罪、免訴、免刑或輕於原判決所認罪名之判決
    者，為受判決人之利益，得聲請再審，刑事訴訟法第420 條
    第1 項第6 款定有明文。該條款所謂「發見新證據」，係指
    該證據當時已經存在，為法院及當事人所不及知，不及調查
    斟酌，至其後始行發見，且就證據本身形式上觀察，固不以
    絕對不須經過調查程序為條件，但必須顯然可認為足以動搖
    原有罪確定判決，而為受判決人無罪、免訴、免刑或輕於原
    判決所認罪名之判決者為限。此受理聲請再審之最後事實審
    法院，應就聲請再審理由之所謂「新證據」，是否具備事實
    審判決前已經存在，為法院、當事人所不知，事後方行發見
    之「嶄新性」，及顯然可認為足以動搖原有罪確定判決，應
    為無罪、免訴、免刑或輕於原判決罪名之「顯然性」二要件
    ，加以審查，為判斷應否准予開始再審之準據，最高法院85
    年度台抗字第308 號裁定、93年度台抗字第98號裁定可資參
    照。是本條款所規定者，自須為足生影響於判決之重要證據
    ，未經原確定判決審酌者，始足當之，茍業經原確定判決審
    酌，或非足生影響於判決之重要證據，均不得據以聲請再審
    。
四、經查：
  (一)抗告人否認有幫助詐欺取財犯行，辯稱其係因找工作受騙，
    始提供其所有之聯邦商業銀行文心分行帳戶之存摺、提款卡
    及密碼云云，並提出剪報影本1 份為證。然經承辦檢察官偵
    查結果，認抗告人為應徵工作，即先行提供銀行存摺、提款
    卡及密碼予素不相識之第三人使用，有違常情，而不予採信
    ；且抗告人提供之前開帳戶，確經詐騙集團成員用作向被害
    人詐欺之匯款帳戶使用，因認抗告人涉犯幫助詐欺取財罪嫌
    明確，而向本院聲請簡易判決處刑。嗣經本院審酌相關卷證
    後，亦認事證明確，而以97年度中簡字第3970號判處拘役55
    日確定。上開刑事簡易判決已依法送達於抗告人之戶籍所在
    地，並寄存送達於轄區派出所，此有本院送達證書附在前開
    卷宗足憑。抗告人遷移住居所既未向本院陳報，亦未將戶籍
    地址遷移至實際居住地，致未收受本院上開刑事簡易判決，
    係屬抗告人個人之疏失，本院既已按所知之抗告人戶籍所在
    地址送達，自無違法失誤之處，抗告人指摘因搬離戶籍地址
    而未收到前開刑事簡易判決，遲誤法定上訴期間，自無從資
    為聲請再審之合法理由。
  (二)抗告人聲請再審所依憑之證據，無非係以剪報影本1 份、臺
    灣臺中地方法院檢察署檢察官98年度偵字第1591號陳冠豪告
    訴吳永範、甲○○詐欺案件不起訴處分書1 份為據。惟查上
    開剪報影本，抗告人早在警詢時即已提出，並經偵查檢察官
    調查結果認為不合常情，而不予採信，嗣經本院刑事簡易庭
    審閱卷證結果，亦認無從採信，則上開剪報影本1 份，既早
    在警詢時即已提出，並經原確定判決予以審酌，而不予採為
    抗告人有利之證明，依前揭說明，其非刑事訴訟法第420 條
    第1 項第6 款所稱之原確定判決前已經存在，而為法院、當
    事人所不知，事後方行發見之新證據自明。另觀諸98年度偵
    字第1591號不起訴處分書，該案檢察官係認抗告人僅有1 提
    供前開帳戶之行為，致多位被害人受騙，屬想像競合犯之裁
    判上一罪關係，為同一案件，而抗告人提供前開帳戶之犯行
    ，既經本院97年度中簡字第3970號判決確定，是上開案件依
    法自應為不起訴處分，並非認定抗告人無提供帳戶之幫助詐
    欺犯行，是該不起訴處分書亦無從資為聲請再審之新事證。
    再者，抗告人指稱幫助詐騙集團蒐購人頭帳戶之葉文福已經
    查獲到案等語，然查抗告人並未提出任何具體事證，以供證
    明該葉文福蒐購人頭帳戶之行為，足以影響抗告人幫助詐欺
    取財罪之成立與否。至抗告人請求調閱其所使用之0000-000
    000 號行動電話之通聯紀錄一節，縱調閱結果認被告於前開
    期間，確有與詐騙集團成員所使用之0000-000000 號行動電
    話連繫，亦非顯然可認為足以動搖原有罪確定判決，而應為
    無罪、免訴、免刑或輕於原判決之罪名，是抗告人上開請求
    亦不足作為聲請再審之合法理由。從而，抗告人提出之上開
    證據資料，既非確實之新證據，且均難認足以動搖原有罪確
    定判決，難謂此等證據有何「嶄新性」、「顯然性」之可言
    ，是抗告人執此主張發現確實之新證據，據以聲請再審，自
    無理由。
五、原審以抗告人所提出之證據，與刑事訴訟法第420 條第1項
    第6 款之規定不合，因而駁回抗告人再審之聲請，於法並無
    違誤。抗告意旨仍執前詞提起抗告，核無理由，應予駁回。
據上論斷，應依刑事訴訟法第455 條之1 第4 項、第5 項、第41
2條，裁定如主文。
中    華    民    國    98    年    12    月    10    日
                  刑事第二庭  審判長法  官  曾佩琦
                                    法  官  鍾堯航
                                    法  官  黃佩韻
上正本證明與原本無異。
本裁定不得抗告。
                                    書記官  林柏名
中    華    民    國    98    年    12    月    10    日


司法院資訊處製作；財團法人民間司法改革基金會備份。
